【裁判字號】    98,上訴,3499
【裁判日期】    980915
【裁判案由】    毒品危害防制條例
【裁判全文】
臺灣高等法院刑事判決                98年度上訴字第3499號
上  訴  人
即  被  告  甲○○
上列上訴人因違反毒品危害防制條例案件，不服臺灣基隆地方法
院98年度訴字第734號，中華民國98年7月24日第一審判決（起訴
案號：臺灣基隆地方法院檢察署98年度毒偵字第1031號），提起
上訴，本院判決如下：
    主  文
上訴駁回。
    理  由
一、按不服地方法院之第一審判決而上訴者，應向管轄第二審之
    高等法院為之。上訴書狀應敘述具體理由。上訴書狀未敘述
    上訴理由者，應於上訴期間屆滿後20日內補提理由書於原審
    法院，逾期未補提者，原審法院應定期間先命補正。第二審
    法院認為上訴書狀未敘述理由或上訴有第362條前段之情形
    者，應以判決駁回之。但其情形可以補正而未經原審法院命
    其補正者，審判長應定期間先命補正。刑事訴訟法第361條
    、第367條，分別定有明文。所謂不服第一審判決之具體理
    由，必係依據卷內既有訴訟資料或提出新事證，指摘或表明
    第一審判決有何採證認事、用法或量刑等足以影響判決本旨
    之不當或違法，而構成應予撤銷之具體事由，始克當之，例
    如：依憑證據法則具體指出所採證據何以不具證據能力，或
    依憑卷證資料，明確指出所為證據證明力之判斷如何違背經
    驗、論理法則；倘僅泛言原判決認定事實錯誤、違背法令、
    量刑失之過重或輕縱，而未依上揭意旨指出具體事由，或形
    式上雖已指出具體事由，然該事由縱使屬實，亦不足以認為
    原判決有何不當或違法者，如對於不具有調查必要性之證據
    ，法院未依聲請調查亦未說明理由，或援用證據不當，但除
    去該證據仍應為同一事實之認定，皆難謂係具體理由，俾與
    第二審上訴制度旨在請求第二審法院撤銷、變更第一審不當
    或違法之判決，以實現個案救濟之立法目的相契合，並節制
    濫行上訴，此有最高法院97年度臺上字第892號判決足資參
    照。是以上訴人之上訴書狀或補提之上訴理由書，雖有敘述
    上訴理由，惟並未具體敘述第一審判決有上述違法、不當情
    形，即與未敘述具體理由無異，其所為上訴，即不符合上訴
    之法定要件。
二、本件上訴人即被告甲○○不服原判決，提起上訴，上訴理由
    略以：被告因找不到工作，父親病逝，心情不好，一時衝動
    才又注射毒品。被告事後也自覺不妥，且被告家中尚有老母
    親要扶養，被告遂於民國98年5月26日12時許，在公車循環
    站前，主動將身上海洛因1包交給基隆市警察局第一分局員
    警，員警告知被告這算自首，被告認為可以因自首而以美沙
    冬治療戒毒，並於戒毒後好好工作以扶養母親，然原審法院
    判決被告有期徒刑10月，量刑過重，被告朋友的毒品案只判
    7至8個月，爰請求重新判決云云。
三、經查：
（一）原審以被告自白、臺灣尖端先進生技醫藥股份有限公司98
      年6月1日濫用藥物檢驗報告書（尿液簡體編號：243號，
      偵查卷第29頁）有關被告尿液呈安非他命類、海洛因代謝
      物鴉片類陽性反應之檢驗結果，及交通民用航空局航空醫
      務中心98年6月18日航藥鑑字第0983008號毒品鑑定書（偵
      查卷第35頁），就扣案白色粉末1包，驗出第一級毒品海
      洛因成分之鑑定報告，據以認定被告基於同時施用第一級
      毒品海洛因、第二級毒品甲基安非他命之犯意，於98年5
      月25日下午5、6時許，在基隆市中山區○○○路103巷174
      號4樓住處，將第一級毒品海洛因、第二級毒品甲基安非
      他命摻水混合置入針筒，以注射靜脈血管之方式，一併施
      用海洛因、甲基安非他命1次。被告所為，係犯毒品危害
      防制條例第10條第1項、第2項之施用第一級、第二級毒品
      罪。而被告將第一級毒品海洛因、第二級毒品甲基安非他
      命混合放入針筒內同時施用，係一行為觸犯上開二罪名，
      為想像競合犯，依刑法第55條規定，從較重之施用第一級
      毒品罪處斷。又被告有毒品觀察勒戒及戒治與受有期徒刑
      宣告之前科，有期徒刑部分甫於98年3月5日縮刑期滿執行
      完畢，有本院被告前案紀錄表附卷可憑，被告於有期徒刑
      執行完畢後，5年內故意再犯本件有期徒刑之罪，成立累
      犯，應依法加重其刑，復審酌被告曾有施用毒品前科，仍
      不知戒除，惟犯罪後坦承犯行，所犯施用毒品罪犯行乃戕
      害自己身心健康，尚未危及他人等一切情狀，量處被告有
      期徒刑10月，以資懲儆。
（二）經核原審對於認定事實及適用法律之理由，均已說明甚詳
      。被告辯稱係因找不到工作、其父親病逝、心情不好等因
      素而施用毒品等節，非屬施用毒品罪行之阻卻違法及法定
      減刑事由。而被告上訴意旨主張成立自首部分，查本件係
      警方見被告手臂有針孔痕跡，又被告有毒品犯罪前科，乃
      表明身分對被告實施盤查，被告在此情況下始交出所持有
      之毒品及注射針筒，並於警詢及偵訊時坦承施用第一級毒
      品海洛因，對於施用第二級毒品部分，則未坦承犯行（見
      偵查卷第5頁、第6頁、第27頁），迨檢察官根據前引尿液
      檢驗結果，查悉被告尿液檢體同時有甲基安非他命陽性反
      應，一併起訴其施用第一級毒品、第二級毒品罪行，並主
      張兩罪併罰後，被告始於原審行準備程序供稱其係於98年
      5月25日下午5、6時許，在基隆市中山區○○○路103巷17
      4號4樓住處，將第一級毒品海洛因、第二級毒品甲基安非
      他命摻水混合置入針筒，以注射靜脈血管之方式，一併施
      用海洛因、甲基安非他命1次（見原審卷第23頁），原審
      據此，認為被告以一行為觸犯施用第一級毒品、第二級毒
      品之罪，為想像競合犯，依刑法第55條規定，從較重之施
      用第一級毒品罪處斷。而想像競合犯為裁判上之一罪，倘
      被告一部分犯罪係因案被發覺，縱其曾在檢察官訊問或司
      法警察詢問中陳述未發覺之部分犯罪行為，亦不符合刑法
      第62條之規定，不應認有自首之效力，此有最高法院73年
      度第2次刑庭會議決議可參，被告以其成立自首主張減輕
      刑罰，於法顯然未合。又被告認其可以施以美沙冬治療部
      分，按所謂「美沙冬替代療法」，係法務部援引毒品危害
      防制條例第24條之規範意旨，擬定毒品減害計畫，對於施
      用毒品之被告，委諸檢察官斟酌具體個案情節，以緩起訴
      附戒癮治療手段，代替刑事訴追程序，然本件被告施用毒
      品犯行，既經檢察官提起公訴，當無上開毒品減害計畫之
      適用。至於上訴意旨末稱被告聽聞他案施用毒品，僅受判
      處7、8個月有期徒刑部分，按法官依據法律獨立審判，不
      受任何干涉，憲法第80條定有明文，法官應視個案情節，
      審酌刑法第57條所列各款事由，及其他有關刑之酌科及加
      減等一切情事綜合判斷，於法定刑度內論罪量刑，不受他
      案判決所拘束，當非可遽論同類案由，即應為相同之量刑
      判斷。況量刑之輕重，係屬事實審法院得依職權自由裁量
      之事項，若已斟酌刑法第57條各款所列情狀，而未逾越法
      定刑度者，不得遽指為違法失當。查本件被告同時施用第
      一級、第二級毒品，並成立累犯，以所論處之施用第一級
      毒品罪，最重可量處有期徒刑7年6月，原審於判決理由中
      已敘明被告累犯加重事由、曾有施用毒品之前科、犯罪所
      生危害，犯罪後坦承犯行之態度等採為科刑衡量之標準，
      乃量處被告有期徒刑10月，經核原審關於刑罰之裁量尚無
      逾越其法定職權行使之範圍，量刑亦屬妥適。
四、綜上所述，核被告上訴理由所指各情，僅憑已意主張其符合
    自首要件、可施以美沙冬替代療法，或空稱其係因工作及家
    中境況而施用毒品，已知悔過，會好好工作扶養母親云云，
    然均未具體指出或表明原審判決有如何認事用法違誤或量刑
    明顯失當等足以影響判決基礎之不當或違法理由，依首揭說
    明，本件上訴不合上訴之法定要件，應予駁回，並不經言詞
    辯論為之。
據上論斷，應依刑事訴訟法第367條前段、第372條，判決如主文
。
中    華    民    國    98    年    9     月    15    日
                  刑事第十三庭  審判長法  官   曾德水
                                      法  官   遲中慧
                                      法  官   陳恆寬
以上正本證明與原本無異。
如不服本判決，應於收受送達後10日內向本院提出上訴書狀，其
未敘述上訴之理由者並得於提起上訴後10日內向本院補提理由書
（均須按他造當事人之人數附繕本）「切勿逕送上級法院」。
                                      書記官   黃家麟
中    華    民    國    98    年    9     月    15    日
附錄本案論罪科刑法條全文
毒品危害防制條例第10條
施用第一級毒品者，處6月以上5年以下有期徒刑。
施用第二級毒品者，處3年以下有期徒刑。


司法院資訊處製作；財團法人民間司法改革基金會備份。
